---
title: "Mineração de Textos - Uma Abordagem Tidy"
author: ~
date: '2020-08-08'
slug: tidytext
categories: ["R"]
tags: ["Mineração de Dados", "Texto", "Tidy", "R"]
output:
  blogdown::html_page:
    toc: true
    toc_depth: 3
    number_sections: true
    df_print: paged
    max.print: 20
---

Primeiramente serão instalados os pacotes que serão utilizados.

```{r warning=F, message=F}
list.of.packages <- c(
  "tidyverse", "gutenbergr", "textdata"
)

is.instaled <- list.of.packages %in% installed.packages()
new.packages <- list.of.packages[!(is.instaled)]
if(length(new.packages)) install.packages(new.packages)

library(tidyverse)
library(magrittr)
```

# O formato *tidy* para texto

Usar o princípio *tidy* é útil pois torna a manipulação de 
dados mais simples e efetiva, isso também serve para dados textuais, a 
estrutura *tidy* tem a seguinte estrutura:

- Cada variável é uma coluna;
- Cada observação é uma linha;
- Cada variável deve possuir apenas um tipo.

Sendo assim, é definido que o formato *tidy* para texto é uma tabela com um 
token por linha, o token é a unidade minima de análise, como por exemplo 
palavras, estamos interessados em utilizar para uma análisem e tokenização é o 
processo de separar o texto em tokens. Esse formato é diferente do formato que
é utilizado frequentemente, com frases ou matriz de documentos e termos.

## A diferença entre o formato *tidy* e os demais

Como comentado anteriormente, o formato *tidy* de texto é definido como uma 
tabela possuindo um token por linha. Estruturar dados de texto dessa maneira 
significa que eles estão em conformidade com os princípios de dados organizados 
e podem ser manipulados com um conjunto de ferramentas consistentes. Vale a pena
contrastar com as maneiras como o texto é geralmente armazenado nas abordagens 
de mineração de texto.

- **String**: Textos, com certeza, pordem ser armazenados em formato de string,
ou em vetores de strings;

- **Corpus**: Esse tipo de objeto normalmente contem o texto bruto com alguns 
metadados e detalhes adicionais;

- **Matriz de documentos e termos**: Esse tipo de representação é uma matriz
esparsa, ou seja, uma matriz onde muitas colunas não possuem valores, onde cada
linha é um documento que será analisado, e cada coluna é uma palavra. 
Normalmente são preenchidos com a quantidade de aparições no documento 
ou td-idf.

Primeiramente, será analisado em como é feita a transformação e análise no 
formato *tidy*.

## A função `unnest_tokens`

Emily Dickinson escreveu um texto adorável.

```{r}
text <- c("Because I could not stop for Death -",
          "He kindly stopped for me -",
          "The Carriage held but just Ourselves -",
          "and Immortality")

text
```

Por enquanto esse é um vetor comum de texto que queremos analisar. Para 
transformar em formato *tidy*, primeiramente é nescessário criar um data frame.

```{r}
text_df <- tibble(line = 1:4, text = text)
text_df
```

Nesse primeiro exemplo, temos apenas um documento, que neste caso é um poema,
mais a frente serão utilizados exemplos com mais documentos.

Para transformar no formato *tidy*, é nescessário fazer a quebra deste texto
em tokens (esse processo de chama *tokenization*), para isso, será utilizada
a função `unnest_tokens`.

```{r}
tidytext::unnest_tokens(
  text_df, 
  output = word, 
  input = text
)
```

Essa função necessita de três argumentos básicos, o primeiro precisa ser o 
data frame, depois o nome da coluna que será criada com os tokens, e a coluna
de entrada


## Obra de Jane Austen no formato *Tidy*

Vamos usar o texto dos 6 romances completos e publicados de Jane Austen do 
pacote janeaustenr (Silge 2016) e transformá-los para o formato *tidy*. 
O pacote `janeaustenr` fornece esses textos linha por linha, em que uma linha, 
neste contexto, é uma linha de cada livro. 

Serão criados dois campos um para marcar a linha em questão para manter o 
controle do formato original e um para o capítulo.

```{r}
original_books <- janeaustenr::austen_books() %>% 
  group_by(book) %>% 
  mutate(
    rn = row_number(),
    chapter = str_detect(
      text,
      regex(
        "^chapter [\\divxlc]", 
        ignore_case = TRUE
      )
    ) %>% as.integer()
  ) %>% 
  ungroup()

head(original_books, 20)
```

Agora as linhas serão quebradas em tokens utilizando a função `unnest_tokens`.

```{r}
tidy_books <- original_books %>% 
  tidytext::unnest_tokens(word, text)

head(tidy_books, 20)
```

```{r}
head(tidytext::stop_words,20)
```

Agora serão removidos as palavras que não acrescentam informação a nossa 
análise.

```{r, message=F}
tidy_books %<>% 
  anti_join(
    tidytext::stop_words, 
    by = c("word" = "word")
  )

head(tidy_books, 20)
```

Quais são as palavras mais utilizadas?

```{r}
tidy_books %>% 
  count(word, sort=T) %>% 
  filter(n > 600) %>% 
  mutate(word = reorder(word, n)) %>% 
  ggplot(aes(n, word)) + 
  geom_col()
```


## O pacote gutenbergr

O pacote [`gutenbergr`](https://ropensci.org/tutorials/gutenbergr_tutorial/) 
fornece acesso ao repositório de livros do [**projeto Gutenberg**](https://www.gutenberg.org/wiki/PT_Principal), 
que segundo o próprio site, "O Project Gutenberg oferece-lhe mais de 38.000 
livros eletrónicos gratuitos: escolha entre livros grátis em formato epub ou 
livros grátis em formato kindle, descarregue-os ou leia-os em linha.".

### H.G. Wells

Para encontrar os id's dos livros do escritor H.G. Wells, pode realizar o 
seguinte filtro:

```{r}
gutenbergr::gutenberg_metadata %>% 
  filter(grepl("Wells, H. G.", author))
```

Para pegar os dados, quebrar em diversas linhas e remover stop words, podemos:

```{r, message=F}
hgwells <- gutenbergr::gutenberg_download(
  c(35, 36, 159, 5230)
)

tidy_hgwells <- hgwells %>%
  tidytext::unnest_tokens(word, text) %>%
  anti_join(tidytext::stop_words)

head(tidy_hgwells, 20)
```

Quais são as palavras mais utilizadas?

```{r}
tidy_hgwells %>%
  count(word, sort = TRUE) %>%
  filter(n > 150) %>%
  mutate(word = reorder(word, n)) %>%
  ggplot(aes(n, word)) +
  geom_col()
```

### Bronte

Fazendo o mesmo tratamento para os livros do Bronte, temos:

```{r, message=F}
bronte <- gutenbergr::gutenberg_download(
  c(1260, 768, 969, 9182, 767)
)

tidy_bronte <- bronte %>%
  tidytext::unnest_tokens(word, text) %>%
  anti_join(tidytext::stop_words)

tidy_bronte %>%
  count(word, sort = TRUE) %>%
  filter(n > 500) %>%
  mutate(word = reorder(word, n)) %>%
  ggplot(aes(n, word)) +
  geom_col()
```

Abaixo juntaremos as três bases anteriores, adicionando a proporção de vezes
que cada palavra é utilizada.

```{r}
frequency <- bind_rows(
  mutate(tidy_bronte, author = "Brontë Sisters"),
  mutate(tidy_hgwells, author = "H.G. Wells"),
  mutate(tidy_books, author = "Jane Austen")
) %>%
  mutate(
    word = stringr::str_extract(word, "[a-z']+")
  ) %>%
  count(author, word) %>%
  mutate(prop = n/sum(n)) %>%
  select(-n) %>%
  pivot_wider(id_cols = word, names_from = author, values_from = prop)

frequency
```

Utilizando a autora Jane Austen como base e comparando a proporção de 
utilização de palavras para os dois outros autores.

```{r}
frequency_longer <- frequency %>%
  pivot_longer(
    `Brontë Sisters`:`H.G. Wells`, 
    names_to = "author", values_to = "proportion"
  ) %>%
  na.omit()

head(frequency_longer, 20)
```

```{r}
frequency_longer %>% 
  ggplot(
    aes(
      x = proportion,
      y = `Jane Austen`,
      color = abs(`Jane Austen` - proportion)
    )
  ) +
  geom_abline(color = "gray40", lty = 2) +
  geom_jitter(
    alpha = 0.1, size = 2.5, width = 0.3, height = 0.3
  ) +
  geom_text(
    aes(label = word),
    check_overlap = TRUE, vjust = 1.5
  ) +
  scale_x_log10(
    labels = scales::percent_format()
  ) +
  scale_y_log10(
    labels = scales::percent_format()
  ) +
  scale_color_gradient(
    limits = c(0, 0.001), low = "darkslategray4",
    high = "gray75"
  ) +
  facet_wrap(~author, ncol = 2) +
  theme(legend.position="none") +
  labs(y = "Jane Austen", x = NULL)
```

No gráfico acima temos a comparação entre a proporção de utilização das palavras
por autores, com base na autora Jane Austen.

<!-- ```{r} -->
<!-- cor.test( -->
<!--   data = frequency[frequency$author == "Brontë Sisters",], -->
<!--   ~ proportion + `Jane Austen` -->
<!-- ) -->
<!-- ``` -->


<!-- ```{r} -->
<!-- cor.test( -->
<!--   data = frequency[frequency$author == "H.G. Wells",], -->
<!--   ~ proportion + `Jane Austen` -->
<!-- ) -->
<!-- ``` -->


<!-- # Análise de sentimentos (próximos passos) -->

<!-- ```{r} -->
<!-- tidytext::get_sentiments("afinn") %>% head(20) -->
<!-- ``` -->

<!-- ```{r} -->
<!-- tidytext::get_sentiments("bing") %>% head(20) -->
<!-- ``` -->

<!-- ```{r} -->
<!-- tidytext::get_sentiments("nrc") %>% head(20) -->
<!-- ``` -->

<!-- ```{r} -->
<!-- tidy_books %>% head(20) -->
<!-- ``` -->

<!-- ```{r} -->
<!-- nrc_joy <- tidytext::get_sentiments("nrc") %>% -->
<!--   filter(sentiment == "joy") -->
<!-- ``` -->

<!-- ```{r, message=F} -->
<!-- tidy_books %>% -->
<!--   filter(book=="Emma") %>% -->
<!--   inner_join(nrc_joy) %>% -->
<!--   count(word, sort=T) %>% -->
<!--   head(20) -->
<!-- ``` -->






















